臺灣臺南地方法院臺南簡易庭民事判決
110年度南簡字第241號
原      告  王森榮即經典國際法律事務所

被      告  戴博士生物科技有限公司

法定代理人  戴嘉南  
上列當事人間請求給付票款事件，經本院於民國110年4月28日言
詞辯論終結，判決如下：
    主  文
被告應給付原告新臺幣貳拾萬元，及自民國109年10月6日起至清
償日止，按年息百分之6計算之利息。
訴訟費用新臺幣貳仟壹佰元由被告負擔。
本判決得假執行。
    事實及理由
一、原告起訴主張：原告持有被告所簽發，經訴外人陳三田、羅
    金聲背書轉讓，如附表所示之支票1紙(下稱系爭支票)，詎
    料，屆期提示未獲付款。為此，爰依票據法律關係提起本件
    訴訟等語。並聲明：請求如主文第1項所示。
二、被告則以：原告依票據法第134條怠於提示，致被告受有名
    譽及商譽上損害；又雖系爭支票上為被告所有，印鑑亦為被
    告所蓋用，然其上金額、發票日期均非被告所填載。系爭支
    票性質為被告與許永林共同購屋之保證性質票據，伊並交付
    空白支票予訴外人許永林，而非原告。
三、得心證之理由：
(一)原告主張持有被告簽發之系爭支票，屆期提示後均不獲付款
    等情，業據其提出系爭支票、退票理由單影本為證(見卷一
    第9、11頁)，且為被告所不爭執，堪信原告主張為真實。
(二)按執票人善意取得已具備票據法規定應記載事項之票據者，
    得依票據文義行使權利；票據債務人不得以票據原係欠缺應
    記載事項為理由，對於執票人，主張票據無效，票據法第11
    條第2項定有明文。又發票人簽發票據交付執票人，故意將
    票據上其他應記載事項之全部或一部，授權執票人補充記載
    ，以完成發票行為，即所謂空白授權票據，在補充填載完成
    後，不問填載之人是否無權或越權，均有使票據完成發票之
    效力，發票人應按填載後之文義負責。又發票人主張其簽發
    票據時曾保留票據應記載事項之補充權者，此既屬第三人無
    從自票據外觀得知之內部事項，如其欲免除發票人責任，自
    應就執票人明知發票人保留應記載事項之補充權，卻惡意取
    得系爭支票一事加以舉證證明。（最高法院49年台上字第67
    8號、64年台上字第1540號判例意旨參照）。故為維護票據
    交易之安全，被告自應舉證以證明原告係惡意或重大過失取
    得票據之執票人，始能脫免發票人之責任。
(三)經查，本件係因羅金聲為其委任契約委任人，交付系爭支票
    作為委任酬金，並於系爭支票背面背書，故系爭支票於原告
    取得時已完成所有應記載事項等情，業據原告陳明在卷，被
    告亦不爭執系爭支票上印文為真正，則兩造間實際上非系爭
    支票直接前後手甚明。則被告既於系爭支票上蓋用被告公司
    及法定代理人印鑑，並保留其他絕對必要記載事項，而將系
    爭支票交付予訴外人許永林，其應可得預見該空白票據有由
    他人補充完成，使票據流通之可能性存在，基於票據重視流
    通性及文義性原則，被告對於信賴票據外觀之善意第三人，
    仍不得主張免責，方能維護票據交易安全。縱被告辯稱未親
    自填寫票據日期、票面金額或授權他人代填發票日期、票面
    金額等情為真正，然原告取得系爭支票時，已具備票據法規
    定應記之事項，被告自應舉證證明原告係惡意或重大過失取
    得系爭支票，始能脫免發票人之責任，然被告迄未提出證據
    證明原告為惡意或重大過失取得系爭支票，揆諸前開規定及
    說明，被告自不得以系爭支票原係欠缺應記載載事項之無效
    票據對抗原告，被告上開抗辯顯無理由，故原告主張被告對
    於系爭支票應負票據責任，洵屬有據。
(四)至被告固辯稱因原告怠於提示系爭支票致其受有名譽、商譽
    損害等語。按執票人怠於提示，致使發票人受損失時，應負
    賠償之責，其賠償金額不得超過票面金額，票據法第134條
    但書固有明文，惟發票人應照支票文義擔保支票之支付，又
    執票人不於第130條所定期限內為付款之提示，或不於拒絕
    付款日或其後五日內請求作成拒絕證書者，對於發票人以外
    之前手，喪失追索權，票據法第126條、第132條亦分別定有
    明文，且票據法第134條規定，發票人於提示期限經過後，
    對於執票人仍負責任，是無論執票人有無在支票所定期限為
    付款之提示而保全追索權，其對發票人之付款請求權仍然存
    在，不因怠於提示而有所不同，因此，發票人若欲主張票據
    法第134條但書之損害賠償請求權，即應舉證證明其受有損
    害，且該損害與執票人之怠於提示具有相當之因果關係。然
    查，綜觀全卷資料，被告就此部分均未提出證據證明其所受
    名譽、商譽之損害；縱使名譽受損，其與原告提示間具有相
    當因果關係，暨其具體之損害金額，僅泛稱其受有名譽及商
    譽之損失，是被告所辯，自不足採。
(五)再按支票之發票人應照支票之文義擔保支票之支付；執票人
    向支票債務人行使追索權時，得請求自為付款提示日起之利
    息，如無約定利率者，依年利6釐計算，票據法第126條及第
    133條分別定有明文。本件被告既簽發票據，揆諸前開說明
    ，被告就系爭支票票款自應負清償責任。從而，原告本於票
    據法律關係，請求判決如主文第一項之所示，為有理由，應
    予准許。
四、綜上所述，原告本於票據之法律關係，請求被告給付200,00
    0元之本息，為有理由，應予准許。　
五、本件係就民事訴訟法第427條第2項第6款所定訴訟適用簡易
    程序所為被告敗訴之判決，依同法第389條第1項第3款之規
    定，應依職權宣告假執行。　　
六、末按訴訟費用，由敗訴之當事人負擔；法院為終局判決時，
    應依職權為訴訟費用之裁判，民事訴訟法第78條、第87條第
    1項分別定有明文。查本件訴訟費用為2,100元，應由敗訴之
    被告負擔，爰依職權確定如主文第2項所示。　　
七、據上論結，本件原告之訴有理由，判決如主文。
中　　華　　民　　國　　110 　年　　5 　　月　　7 　　日
                  臺灣臺南地方法院臺南簡易庭
                             法  官  田玉芬
以上正本證明與原本無異。
如不服本判決，應於送達後20日內，向本院提出上訴狀並表明上
訴理由，如於本判決宣示後送達前提起上訴者，應於判決送達後
20日內補提上訴理由書（須附繕本）。如委任律師提起上訴者，
應一併繳納上訴審裁判費。
中　　華　　民　　國　　110 　年　　5 　　月　　7 　　日
                             書記官  林彥汝 
附表：
編號 發  票  人 付  款  人 發  票  日 支 票 號 碼 金  額 (新臺幣) 提示日 (退票日) 01 戴博士生物科技有限公司 華南商業銀行金華分行 109年4月29日 HD0000000 200,000元 109年10月6日